臺灣高等法院刑事判決　　　　　　　　 96年度上易字第171號
上　訴　人　臺灣新竹地方法院檢察署檢察官
被　　　告　甲○○
　　　　　　　　　　　（現另案於臺灣臺南監獄執行中）
上列上訴人因被告違反毒品危害防制條例案件，不服臺灣新竹地
方法院95年度簡上字第203號，中華民國95 年11月30日第一審判
決（起訴案號：臺灣新竹地方法院檢察署95 年度偵字第3095號）
，提起上訴，本院判決如下：
    主  文
上訴駁回。
    理  由
一、聲請簡易判決處刑意旨略以：被告甲○○曾先後因竊盜、違
    反動產擔保交易法、贓物、違反毒品危害防制條例案件，經
    臺灣高雄地方法院分別以91年度易緝字第201 號、91年度易
    字第2643號、91年度簡字第609號、92年度訴字第726號判決
    判處有期徒刑8月、4月、4月、9月、5月、5月確定（聲請書
    漏載，應予補充），嗣經裁定應執行有期徒刑2年6月確定，
    並於民國93年7月5日假釋出監交付保護管束，94年1月17 日
    保護管束期滿未經撤銷假釋，以執行完畢論。詎其仍不知悔
    改，明知第二級毒品安非他命係違禁物，不得持有，竟於不
    詳時、地，向真實姓名年籍不詳綽號 「小B」之男子，購買
    第二級毒品安非他命1小包（毛重0.24 公克），而無故持有
    之。嗣於94 年1月17日23時許（聲請書誤載為同年月21日23
    時許，應予更正），在新竹市○○路○段111巷19號前為警查
    獲，並自其身上扣得其所有之第二級毒品安非他命1 小包（
    毛重0.24公克）、吸食玻璃球及吸管各2 支，因認被告涉有
    毒品危害防制條例第11 條第2項持有第二級毒品安非他命罪
    嫌等語。
二、按，案件曾經判決確定者，應諭知免訴之判決，刑事訴訟法
    第302 條第1 款定有明文。此項一事不再理之原則，關於實
　　質上一罪或裁判上一罪，均有其適用。連續犯、牽連犯、想
  　像競合犯，係裁判上一罪，其一部分犯罪行為曾經判決確定
    者，其效力當然及於全部，並以先確定者有既判力之拘束力
    ，故檢察官復將其他部分重行起訴，即應諭知免訴之判決（
    最高法院47年度台非字第42號、49年度台非字第20號及60年
    度台非字第77號判例意旨可資參照）。
三、經查，被告於90年10月8日強制戒治視為執行完畢（強制戒
    治已滿三月，經檢察官聲請裁定停止戒治，所餘期間付保護
    管束，期滿未經撤銷）釋放後5 年內，基於施用第二級毒品
    甲基安非他命之概括犯意，自94 年3月間某日起至同年10月
    21日晚上8 時止，在高雄縣燕巢鄉○○村○路旁等處，以將
    甲基安非他命置於鋁箔紙上或玻璃球內燒烤生煙或利用水煙
    斗吸食等方式，連續施用第二級毒品甲基安非他命多次等犯
    行，業經臺灣高雄地方法院於95 年5月15日以95年度訴字第
    726號判決判處有期徒刑9月，於95 年7月27日確定，此有上
    開刑事判決影本及本院被告前案紀錄表各1 件在卷可稽。而
    本件檢察官雖起訴被告自不詳時間至94年1月17日晚上11 時
    許為警查獲時止，持有第二級毒品安非他命之犯行等情，惟
    被告已迭於警詢、偵查及原審審理時供承：扣案之安非他命
    毒品係伊向一個綽號 「小B」的男子買來要自己施用的；伊
    自93年12月初起在新竹市南寮附近友人家中施用安非他命，
    最後一次是94 年1月10日左右，扣案之安非他命、玻璃球吸
    食器、吸管都是伊的，是伊施用毒品時使用的；伊本件持有
    毒品是用來自己吸食的，伊大約一天施用1至2次，施用方法
    是放在鋁箔紙上面，用打火機燒烤吸其煙霧，伊有持續一直
    在施用等語不諱（見94毒偵230號卷第11、42 頁，原審卷第
    140 頁）。而扣案之白色透明結晶，經檢出含有甲基安非他
    命成分（實際毛重0.240 公克），復有行政院衛生署管制藥
    品管理局94 年5月23日管檢字第0940004133號函及內附之檢
    驗成績書各1紙在卷可查（同上偵查卷62 頁）。另被告為警
    查獲當日所採尿液經送檢驗結果（代號 B-048），雖判定為
    安非他命類陰性反應，然其確認檢驗結果，甲基安非他命為
    905ng/ml，已達判定標準，僅安非他命因低於500ng/ml（為
    103ng/ml），故其結論仍判定為陰性反應，此有台灣檢驗科
    技股份有限公司94 年5月9日濫用藥物尿液檢驗報告1紙在偵
    查卷66頁可考。蓋個人口服投與安非他命後，其尿液中能否
    驗出安非他命陽性反應，與其投與方式、投與量、個人體質
    、採尿時間及檢測儀器之精密度等有關，一般而言，約百分
    之七十於口服投與24小時內自尿中排出，約百分之九十於96
    小時內自尿中排出，從而吸食時間距採集尿液時間最長可能
    不會超過4日，亦有行政院衛生署藥物食品檢驗局81 年2月8
    日藥檢壹字第1156號函文可查；此外併有被告所有吸食玻
    璃球及吸管各2 支扣案可佐，足見被告送驗尿液中並非無（
    甲基）安非他命他命成分，應係其該次施用約4 日後始為警
    查獲，其尿液中代謝反應較低之故。是其上揭於原審所自承
    「自93年12月初起在新竹市南寮附近友人家中施用安非他命
    」等情，應屬實在而堪予採信。從而，被告本次為警查獲之
    第二級毒品安非他命（0.240 公克），應係供其施用而持有
    ，且其持有之低度行為應為施用之高度行為所吸收，不另論
    罪，檢察官雖論以持有第二級毒品罪，但持有為施用之低度
    行為，屬實質上一罪，本院仍得併予審究。則被告自93年12
    月初起至94年1月17日為警查獲前回溯4日前施用安非他命之
    犯行，與前案確定判決之犯罪時間相隔僅約2 月，所犯罪名
    均屬施用第二級毒品罪，其犯罪方法，均為利用玻璃吸食器
    燒烤生煙而施用，復徵之施用毒品者一經沾染即難戒絕，具
    有長期、反覆、多次實施之特性，足見該等犯行間，時間緊
    接，手法相同，犯罪構成要件相同，顯係基於概括犯意反覆
    而為，應具有修正前刑法裁判上一罪之連續犯關係（詳後述
    ），屬同一案件，而前案既經臺灣高雄地方法院95年度訴字
    第726 號判決確定，則本案即為該案判決效力所及，揆諸首
    揭說明，本件自應諭知免訴之判決。
四、原審以檢察官聲請簡易判決處刑之事實，認有刑事訴訟法第
    302條第1款之情形，因而撤銷原審簡易判決（95年度竹簡字
    第1043號），逕為免訴之諭知，其理由論述雖有不同，但結
    論尚無二致，應仍可維持。檢察官仍以被告持有第二級毒品
    之時間係94 年1月17日23時許，該次被告所採集之尿液檢體
    ，經檢驗呈安非他命類陰性反應，是其於為警查獲採尿時起
    回溯96小時內，並未施用安非他命；且確定判決認被告施用
    安非他命之時間為94 年3月間某日至同年10月21日20時止，
    與本件犯行間隔1 月有餘，與前案確定判決之連續施用安非
    他命犯行，屬各自起意，而非基於概括犯意，其持有毒品之
    行為自非前案確定判決效力所及等語為由，提起上訴，未能
    究明該次尿液檢驗所顯示之意義，自屬無理由，應予駁回，
    並不經言詞辯論為之。
五、另查，被告行為後，刑法第56條連續犯之規定，業於94 年2
    月2日修正公布刪除，並於95 年7月1日施行，此刪除雖非犯
    罪構成要件之變更，但顯已影響行為人刑罰之法律效果，自
    屬法律變更，依新法第2條第1項規定，比較新、舊法結果，
    仍應適用較有利於被告之行為時法律論以連續犯（最高法院
    95 年第8次刑事庭會議決議參照），故被告上述行為即應依
    修正前刑法連續犯之法理論處。又行為後法律有變更者，依
    修正前刑法第2條第1項之規定，以適用裁判時法為原則，如
    行為時法有利於行為人，則例外適用行為時法；依修正後刑
    法第2條第1項規定，以適用行為時法為原則，惟如裁判時法
    有利於行為人，則例外的適用裁判時法。原判決雖未就新舊
    法為比較適用之說明，然上訴本院後，經比較新舊法，行為
    後之法律並非較有利於行為人，仍應適用行為時法，則原判
    決適用行為時法即無不當，自不構成撤銷之事由。併予敘明
    。
據上論斷，應依刑事訴訟法第368條、第372條，判決如主文。
中　　華　　民　　國　　96　　年　　2 　　月　　5 　　日
                　刑事第三庭　審判長法　官　許國宏
                                　　法　官　楊貴志
                                　　法　官　朱光仁
以上正本證明與原本無異。
不得上訴。
                                　　書記官　王宜玲
中　　華　　民　　國　　96　　年　　2 　　月　　6 　　日
